【裁判字號】    99,交易,129
【裁判日期】    991210
【裁判案由】    公共危險
【裁判全文】
臺灣高雄地方法院刑事判決             99年度交易字第129號
公  訴  人  臺灣高雄地方法院檢察署檢察官
被      告  郭清德
上列被告因公共危險案件，經檢察官提起公訴（99年度偵字第13
099 號），本院判決如下：
    主  文
郭清德犯不能安全駕駛動力交通工具罪，科罰金新臺幣陸萬元，
如易服勞役，以新臺幣壹仟元折算壹日。
    事  實
一、郭清德於民國99年3 月8 日中午，在高雄縣岡山鎮○○路15
    號「大世界國際村」旁，與友人飲用啤酒、竹葉青等酒類各
    1 、2 杯，而已至不能安全駕駛動力交通工具之程度，仍於
    99年3 月8 日下午2 時28分許，騎乘車牌號碼AIL-283 號普
    通重型機車自上址出發，行經高雄縣岡山鎮○○路、水庫路
    口時，即因不勝酒力而摔倒受傷，嗣經員警據報到場處理，
    並委託財團法人義大醫院測得郭清德之血液酒精濃度為每分
    升159.8 毫克，換算即呼氣酒精濃度每公升0.799 毫克，始
    悉上情。
二、案經高雄縣政府警察局岡山分局報告臺灣高雄地方法院檢察
    署檢察官偵查起訴。
    理  由
壹、程序部分
    本判決所引用之財團法人義大醫院檢驗報告單、道路交通事
    故現場圖、診斷證明書等證據資料，為公務員或從事業務之
    人針對本案所製作之紀錄文書及證明文書，並非經常處於可
    受公開檢查之狀態，亦非對於通常業務過程規律之紀錄，無
    刑事訴訟法第159 條之4 或其他規定之傳聞證據例外情形，
    惟因被告及檢察官均未於言詞辯論終結前，對該證據之證據
    能力聲明異議；本院審酌卷內並無事證顯示各該陳述之作成
    時、地與週遭環境，有何致令陳述內容虛偽、偏頗之狀況後
    ，亦認為適當，依刑事訴訟法第159 條之5 第1 項之規定，
    為傳聞法則之例外，應有證據能力。
貳、實體部分
一、訊據被告郭清德固不否認有於前開時、地飲用酒類及摔倒受
    傷之事實，惟矢口否認有何不能安全駕駛動力交通工具之犯
    行，辯稱：當時伊是牽著機車步行，有催一下油門，機車衝
    出去伊才受傷，伊沒有騎乘機車云云。經查：
 (一) 被告郭清德於99年3 月8 日中午，在高雄縣岡山鎮○○路大
    世界國際村附近與友人一同飲用酒類，其離開上址後，於99
    年3 月8 日下午2 時27分許，在高雄縣岡山鎮○○路、水庫
    路口自行摔倒發生車禍，受有頭部外傷併左側顴骨開放性骨
    折之傷勢，經送往財團法人義大醫院急救，並經員警委託財
    團法人義大醫院於同日下午4 時30分許對被告抽血為血液酒
    精濃度檢測，測得其血液酒精濃度為每分升（dL）159.8 毫
    克，換算即為每公升0.799 毫克等情，有財團法人義大醫院
    診斷證明書、道路交通事故當事人酒精測定紀錄表各1 份及
    照片12張在卷可稽，並為被告所坦認，上開事實首堪認定。
 (二) 被告雖以前詞置辯，惟被告於大世界國際村飲酒後，欲至阿
    公店水庫附近之萬聖公祖祠，其肇事之地點距離其所稱出發
    地點已有約700 公尺，以其自述喝完酒之後精神就很不好之
    身體狀況（本院卷第16頁），其行走時應係緩步而行，以其
    當時行經之地點為下坡路段，如被告僅是牽車且緩慢行走，
    實不必發動機車，更無須轉動油門加速，故被告所述其飲酒
    後精神不佳，牽著車子行走仍發動機車引擎，又轉動油門加
    速等情，實與常情不符。而其摔倒後，現場留有長達1.9 公
    尺之胎痕，此有道路交通事故現場圖附卷足憑，被告同時受
    有外傷及骨折之傷勢，更足稽被告摔倒時有一定之速度，應
    非僅是步行，而係騎乘機車沿高雄縣岡山鎮○○路、水庫路
    行進，被告辯稱係牽車，沒有騎車云云，應屬臨訟卸責之詞
    ，不足採信。且被告既與友人一同喝酒，而至精神不濟之程
    度，又未於原地等待酒醒，如非被告亦欲自行騎車離開，其
    自可乘坐友人便車，豈會以年近七旬之年齡，於酒後獨自牽
    著普通重型機車沿山路行走？是被告於飲用酒類後，騎乘車
    號AIL-283 號普通重型機車離開乙節，堪以認定。
 (三) 綜上所述，被告確於上開時、地，飲用酒類後騎乘機車，其
    不能安全駕駛動力交通工具之犯行事證明確，應依法論罪科
    刑。
二、刑法第185 條之3 規定服用酒類致不能安全駕駛動力交通工
    具而駕駛罪，係抽象危險犯，並不以發生具體危險為必要，
    至所謂酒醉狀態，只需一般評價程度達於對車輛駕駛行為失
    其必要之注意力或判斷力之虞即可，至實際上對駕駛行為是
    否發生具體危險，並非首要考慮之因素，而服用酒類不能安
    全駕駛動力交通工具之認定，參考德國、美國之認定標準，
    對於酒精濃度吐氣已達每公升0.55毫克，肇事率為一般正常
    人之10倍，即認為已達不能安全駕駛之標準。本件被告酒後
    駕車，經換算相當於呼氣酒精濃度每公升0.799 毫克，此有
    前開道路交通事故當事人酒精測定紀錄表可資證明，且因酒
    醉意識不清、操控能力減弱而發生交通事故，此亦認定如前
    ，更足認被告確因飲酒已達不能安全駕駛動力交通工具之程
    度無疑。是核被告所為，係犯刑法第185 條之3 不能安全駕
    駛動力交通工具罪。爰審酌酒後駕車為極度危險之行為，嚴
    重影響其他道路使用者之生命、身體、財產法益，被告竟仍
    於飲酒後騎車上路，其行為實不足取，而被告犯後始終否認
    犯行，亦難認其已有悔過之意，並考量被告之酒精濃度、係
    騎乘普通重型機車，及被告之經濟狀況等一切情狀，量處如
    主文所示之刑，並斟酌其犯罪情狀，諭知如主文所示易服勞
    役之折算標準。
據上論斷，應依刑事訴訟法第299 條第1 項前段，刑法第185 條
之3 、第42條第3 項，刑法施行法第1 條之1 、第2 項後段，判
決如主文。
本案經檢察官童志曜到庭執行職務。
中    華    民    國    99    年    12    月    10    日
                  刑事第一庭    法  官  蔡書瑜
以上正本證明與原本無異。
如不服本判決應於收受送達後10日內向本院提出上訴書狀，並應
敘述具體理由；如未敘述上訴理由者，應於上訴期間屆滿後20日
內向本院補提理由書（均須按他造當事人之人數附繕本）「切勿
逕送上級法院」。
中    華    民    國    99    年    12    月    10    日
                                書記官  林玉珊
附錄：論罪法條
中華民國刑法第185條之3
服用毒品、麻醉藥品、酒類或其他相類之物，不能安全駕駛動力
交通工具而駕駛者，處1 年以下有期徒刑、拘役或科或併科15萬
元以下罰金。

司法院資訊處製作；財團法人民間司法改革基金會備份。
